臺灣高雄地方法院刑事判決　　　　　　　95年度訴字第1198號
公　訴　人　臺灣高雄地方法院檢察署檢察官
被　　　告　丙○○
　　　　　　丁○○原名張健志.
　　　　　　庚○○
　　　　　　己○○
前列四人共同
選任辯護人　呂郁斌律師
上列被告等因強盜等案件，經檢察官提起公訴（94年度偵字第28
177 號），本院判決如下：
    主  文
丙○○、丁○○、庚○○、己○○共同連續犯剝奪他人行動自由
罪，各處有期徒刑壹年捌月，均減為有期徒刑拾月。
    事  實
一、緣乙○○自民國94年7 月10日起，即持續在位於高雄縣岡山
    鎮○○○路128 號之GOGO釣蝦場辦公室王慶銀經營之賭場內
    賭博俗稱羅宋十三支（乙○○係受戊○○之託付而與王慶銀
    等人賭博）；嗣於94年7 月13日凌晨4 時許，王慶銀（業經
    臺灣高等法院高雄分院判處有期徒刑1 年8 月，現由最高法
    院審理中）、丙○○、己○○、庚○○、丁○○、乙○○等
    人一起賭博之際，因賭場有人發現乙○○有作牌詐賭嫌疑，
    乙○○否認詐賭，欲離開之際，丙○○、己○○、庚○○、
    丁○○等人攔下乙○○，經與王慶銀聯絡謀議，將乙○○強
    行押往不知情之劉林奇所有、位於高雄縣橋頭鄉○○路六合
    巷之鐵皮屋內解決詐賭紛爭，該5 人即共同基於剝奪人行動
    自由之犯意聯絡，由丙○○、己○○、庚○○及丁○○在釣
    蝦場門口包圍乙○○，喝令乙○○進入由己○○所駕駛之自
    用小客車後座中間，丙○○與丁○○分坐乙○○兩側，丙○○在車內並曾持不明器物敲擊乙○○頭部（傷勢不明），將
    乙○○帶往上開鐵皮屋而剝奪其行動自由。嗣於當日凌晨4
    時30分許到達鐵皮屋後，因乙○○仍稱沒有詐賭，丙○○、
    己○○、庚○○、丁○○等人心生不滿，遂由己○○、庚○○等人，分持不知何人所有之木製球棒、鐵管等物毆打乙○○。嗣於同日5 時許，丙○○等4 人乃共同基於恐嚇他人之
    犯意聯絡，由4 人中之1 人要求乙○○以0000000000號行動
    電話撥打電話予其妻李吳麗觀之0000000000號行動電話，要
    其妻籌湊30、50萬元，並以乙○○之行動電話向李吳麗觀恐
    嚇稱；不籌錢的話，乙○○就會沒命等語，致李吳麗觀心生
    畏懼，要求早上銀行開門再處理。王慶銀於當日上午5 時許
    ，撥打電話與委託乙○○在GOGO釣蝦場賭博之戊○○聯絡，
    告知戊○○有關乙○○詐賭被抓到之事，並要求戊○○前往
    GOGO釣蝦場解決，戊○○乃將玉山銀行存摺、印章帶於身上
    以作準備。王慶銀於當日上午6 時許，前往鐵皮屋內與丙○○、己○○、庚○○、丁○○等人會合，王慶銀並持玻璃杯
    及煙灰缸砸向乙○○頭部（未砸中）並稱：幹，在我的場子
    你也敢出老千（即詐賭），害我已經賠2 、3 百萬元，你要
    如何賠償等語，因乙○○仍否認詐賭，庚○○、丙○○聽聞
    不滿，又持續毆打乙○○。戊○○隨後自行至GOGO釣蝦場，
    再由已於該處等候之己○○及丁○○引領其前往鐵皮屋，戊○○於當日上午6 時30分許抵達鐵皮屋後，王慶銀告知戊○○乙○○賭博出老千，害其賠錢，要求戊○○賠償，戊○○
    告知王慶銀：「如果乙○○有出老千詐賭，那我願意賠償20
    0 萬元，另外100 萬元要乙○○自己賠償，但乙○○並沒有
    承認出老千」，戊○○與乙○○正談論有無詐賭情事時，丙○○一度不耐煩而以鐵棒毆打乙○○以及毆打戊○○一下致
    戊○○左手臂受傷（未有傷單、確實傷勢不明，亦未據告訴
    ），乙○○最後亦受有左側手臂尺股複雜性骨折、左膝撕裂
    傷1x0.5 公分、左上肢及背部多處挫傷瘀青、頭部外傷（診
    斷證明書人體圖示指右臉頰擦傷）、右腕挫傷等傷害（傷害
    部分業據撤回告訴）。丙○○、己○○、庚○○、丁○○、
    王慶銀等人以強令乙○○至鐵皮屋而剝奪其行動自由，且於
    乙○○行動自由遭受妨害期間，以毆打乙○○之方式要其承
    認詐賭賠償損害，使其行無義務之事，因王慶銀要求乙○○
    及戊○○應連帶賠償其損失300 萬元，且王慶銀見戊○○身
    上帶有存摺，便推由己○○及丁○○強行將戊○○帶往玉山
    銀行岡山分行取款，戊○○見若不賠償以平息在場人之怒氣
    ，恐無法解決爭端全身而退，且對方人多，自己之人身自由
    遭到限制，不得已，只好隨同己○○及丁○○前往該銀行以
    提款卡由提款機提領7 萬4 千元，並進入玉山銀行內將50萬
    元定期存款解約，嗣返回鐵皮屋後，戊○○將57萬元交付王
    慶銀，因尚不足243 萬元，王慶銀為確保乙○○及戊○○會
    支付餘款，乃命乙○○簽發其為發票人，面額為100 萬元之
    本票1 紙，並由戊○○背書，及命戊○○簽發其為發票人，
    面額為143 萬元，並由乙○○背書之本票1 紙，使其2 人行
    此無義務之事。待其2 人簽發完成上開本票並交予王慶銀後
    ，王慶銀、丙○○等人始將乙○○及戊○○帶回GOGO釣蝦場
    ，任其自行離去，乙○○及戊○○約於當日下午3 點多到達
    釣蝦場，始回復行動自由。總計乙○○遭妨害自由期間約11
    小時，戊○○則約8 、9 小時。嗣因乙○○聽聞王慶銀等人
    欲持本票向渠追討之風聲，乙○○遂於94年9 月19日向內政
    部警政署刑事警察局南部打擊犯罪中心報案，並由臺灣高雄
    地方法院檢察署檢察官核發拘票拘提王慶銀到案，始查知上
    情。
二、案經內政部警政署刑事警察局移送臺灣高雄地方法院檢察署
    檢察官偵查起訴。
    理  由
壹、證據能力部分：
一、按被告以外之人於審判外向法官所為之陳述，得為證據，刑
    事訴訟法第159 條之1 第1 項定有明文。立法理由係認被告
    以外之人（包括證人、鑑定人、告訴人、被害人及共同被告
    等）之陳述係在法官面前為之，因其任意陳述之信用性已受
    確定保障之情況下所為，自得作為證據。查本件證人乙○○
    、戊○○、李吳麗觀均於本院94年度訴字第4177號審理具結
    後證述，在其等任意陳述之信用性無疑之情況下，其等證述
    依法自具有證據能力。
二、按被告以外之人於偵查中向檢察官所為陳述，除顯有不可信
    之情況者外，得為證據，刑事訴訟法第159 條之1 第2 項定
    有明文。查本件證人乙○○、戊○○、李吳麗觀於檢察官偵
    查中具結後證述，並無證據顯示檢察官在偵查時有不法取供
    之情形，亦查無證據顯示上開證述有顯不可信之情況，依上
    開說明，其等於偵查中之證言具有證據能力。
三、按被告以外之人於檢察事務官、司法警察官或司法警察調查
    中所為之陳述，與審判中不符時，其先前之陳述具有較可信
    之特別情況，且為證明犯罪事實存否所必要者，得為證據，
    刑事訴訟法第159 條之2 定有明文。查證人乙○○、戊○○
    、李吳麗觀於司法警察調查中所為有關本案之陳述，雖均係
    審判外之陳述，然其中關於乙○○、戊○○有無簽發本票或
    本票有無遭撕毀、戊○○是否自願前往玉山銀行領款，及王
    慶銀係向乙○○索討60萬元或300 萬元等情節，乙○○及戊○○於警詢之供述與本院、臺灣高等法院高雄分院95年度上
    訴字第1028號審理時之供述前後有所不同；又李吳麗觀有無
    接到威脅要其準備金錢否則乙○○會沒命之電話，李吳麗觀
    前後供述亦有迴異，本院衡酌上開3 名證人於警詢時，離案
    發時間較近，身心猶懼，其中乙○○亟欲報案，且均未與被
    告丙○○等4 人及共犯王慶銀洽談和解，未受不當外力干擾
    ，不及思慮為他人脫罪，亦與被告尚未和解，相較之下，渠
    等於警詢中之證詞均有較為可信之情況，警詢筆錄自有證據
    能力。
貳、實體事項：
一、訊據被告丙○○、丁○○、庚○○、己○○（以下簡稱被告
    丙○○等4 人）均就王慶銀在高雄縣岡山鎮GOGO釣蝦場經營
    賭場，於94年7 月13日凌晨4 時許，被告丙○○等4 人與乙○○等人一起賭博之際，因賭場有人發現乙○○有作牌詐賭
    嫌疑，乙○○否認詐賭，欲離開之際，被告4 人乃與乙○○
    前往劉林奇所有、位於高雄縣橋頭鄉○○路六合巷之鐵皮屋
    內解決詐賭紛爭等情不諱，惟矢口否認有何剝奪乙○○、戊○○行動自由、恐嚇李吳麗觀，及強迫戊○○提領57萬元、
    強迫乙○○、戊○○分別簽發面額分別為1 百萬元、143 萬
    元之本票各1 張交付王慶銀之犯行，辯稱：乙○○係自願與
    其等前往高雄縣橋頭鄉○○路六合巷之鐵皮屋內解決詐賭紛
    爭，乙○○、戊○○之行動自由均未受到限制，並未恐嚇李
    吳麗觀，戊○○係自願將定存解約，而交付王慶銀57萬元，
    且乙○○、戊○○均未簽發本票云云。經查：
  (一)乙○○受戊○○之託付，於94年7 月10日起，即開始在位於
    高雄縣岡山鎮○○○路之GOGO釣蝦場辦公室內與王慶銀等人
    賭博，於94年7 月13日凌晨4 時許，因王慶銀與被告丙○○
    等4 人認為乙○○有詐賭，乙○○欲離開釣蝦場之際，被告
    丙○○等4 人乃包圍乙○○，喝令乙○○進入由被告己○○
    所駕駛之自小客車後座中間，被告丙○○、丁○○分坐乙○○兩側，被告丙○○在車內持不明器物敲擊乙○○頭部，乙○○見對方人多，只好被迫一同前往鐵皮屋，行動自由因而
    遭受限制。嗣到達鐵皮屋後，乙○○遭被告丙○○、庚○○
    等人分持木製球棒或鐵管毆打，王慶銀並撥打電話與戊○○
    聯絡，要求戊○○前往GOGO釣蝦場處理，王慶銀於當日上午
    6 時許，前往鐵皮屋內與被告丙○○等4 人會合，且曾持玻
    璃杯及煙灰缸砸向乙○○，而未砸中，戊○○則由被告己○○、丁○○引領其前往鐵皮屋洽談乙○○詐賭事宜，被告戊○○見有安全顧慮，亦處於無法自由行動之情形下，乃隨同
    被告己○○、丁○○前往玉山銀行岡山分行取款共計57萬元
    ，返回鐵皮屋後交付王慶銀，並與乙○○各書立本票簽名擔
    保其餘243 萬元之債務，票據交予王慶銀後，乙○○、戊○○2 人始得離去，約於當日下午3 時許回復行動自由等事實
    ，業據被害人即證人乙○○、戊○○2 人分別證述明確，其
    供詞分述如下：
    1.乙○○先於警詢中證稱：我是94年7 月10日起受我朋友戊○○之託，去GOGO釣蝦場賭博捧場，賭13張，在94年7 月
      13日凌晨4 點半左右，遭阿凱、阿慶等人強迫上車，押去
      鐵皮屋毒打，王慶銀當日上午6 點到，嗆聲說: 幹，連我
      的場子你也敢出老千，我的場子被領2 、3 百萬元，你如
      何賠償，我一開始否認，後來被他們打到受不了，手骨斷
      裂，我就只好承認詐賭，戊○○亦經由王慶銀通知而前來
      ，他也被毒打一頓，他們要我與戊○○賠償損失共300 萬
      元，由我負擔100 萬元，戊○○負擔200 萬元，戊○○被
      押出去銀行領錢，事後我與戊○○還分別開立金額143 萬
      及100 萬之本票，並相互背書於上交給王慶銀，始遭釋放
      等語（見94年偵字第24123 號卷第15頁至第18頁、第24頁
      至第26頁）。
    2.乙○○於偵查中證稱：王慶銀是戊○○的朋友，他是這個
      賭場的內場，也就是老闆，戊○○不會賭，所以叫我幫他
      代打，當天戊○○也有一起去，但一下子就走了，其他賭
      客向王慶銀反應我有詐賭的嫌疑，賭完後我走到釣蝦場外
      面，有4 個年輕人說有事情要跟我講，叫我上車，在車上
      被告丙○○拿一支黑黑的像槍的東西打我頭，我低著頭，
      車內很暗，不確定是不是槍，到達鐵皮屋後我否認詐賭，
      阿慶拿木棒，其他2 人拿塑膠管、鐵棒打我手與身體，王
      慶銀6 點多來，聽到年輕人說我詐賭，很生氣，就說：幹
      ，連我的場子你也敢出老千，我的場子被領2 、3 百萬元
      ，你要如何賠償。王慶銀連絡戊○○前來鐵皮屋，戊○○
      被打一下，王慶銀叫戊○○幫我清償這筆錢，戊○○就在
      9 點左右與幾個人外出領錢，這些年輕人還是說我有詐賭
      嫌疑，就叫我與戊○○開立金額143 萬及100 萬之本票，
      並背書於上，2 人始遭釋放等語（見94年偵字第24123 號
      卷第69頁至第71頁）。
    3.乙○○於本院94年度訴字第4177號審理中證稱；伊當時因
      受到丙○○等人脅迫而坐上該等人士所駕駛之車輛，到達
      鐵皮屋後，就遭他們拿鐵棒、木棒毆打，我打電話要太太
      李吳麗觀籌措金錢，在講金額時，他們就叫王慶銀出面處
      理，我認為場子是王慶銀的，所以那些小弟才會通知王慶
      銀，其後那些人聯絡王慶銀抵達鐵皮屋，戊○○亦經由王
      慶銀通知前來鐵皮屋，戊○○被帶出去提領57萬元，交予
      王慶銀，我認為戊○○可能是被押出去，我想事情沒有解
      決，所以不能走，我否認詐賭，但那些小弟硬要拗我，所
      以我簽100 萬元本票，戊○○亦有簽發面額為143 萬元之
      本票，並背書，金額多少是王慶銀決定，我當時玩了4 天
      ，玩了32副撲克牌，共贏錢4 萬6 千元或4 萬7 千元，他
      們把我的手打斷了，又說我詐賭，我一定要簽本票，他們
      說我詐賭，要我賠償，當天我走出來就被擋住，當天我還
      輸錢等語（見本院94年度訴字第4177號卷第133 頁至第15
      4 頁）。
    4.戊○○於警詢中證稱：我是在94年7 月13日上午經王慶銀
      通知乙○○有詐賭，我就前往釣蝦場後經由兩個年輕人帶
      我前往鐵皮屋，到了鐵皮屋後，就看到乙○○已經頭破血
      流，之後王慶銀等人表示乙○○有詐賭，但是他們沒有抓
      到，而乙○○也沒有承認，我說如果有詐賭，我願意賠償
      200 萬元，乙○○自己賠償100 萬元，在談論過程中，在
      旁一個年輕人不耐煩有持鐵棒毆打我，我手部受傷，後來
      王慶銀等人見我身上帶有存摺，指派其中2 位年輕人，將
      我帶往玉山銀行岡山分行，因我行動與人身安全已遭受控
      制，乃不得不照辦，再將我押回鐵皮屋，並交予王慶銀收
      受，惟因王慶銀要求我與乙○○要共同賠償300 萬元，所
      以就在交付57萬元後，我與乙○○又遭強迫簽下本票，其
      中一張是143 萬元，由伊負責，另一張是100 萬元，由乙○○負責等語（見94年偵字第24123 號卷第42頁至第45頁
      ）。
    5.戊○○於偵查中證稱：伊是在94年7 月13日上午經王慶銀
      通知乙○○涉有詐賭事宜，伊前往釣蝦場經由兩個人帶伊
      往鐵皮屋，伊到了鐵皮屋後，就看到王慶銀、凱仔、阿慶
      及乙○○，王慶銀等人即表示乙○○有詐賭，凱仔拿鐵管
      ，阿慶拿塑膠管就毆打乙○○，伊在混亂中被凱仔打到手
      ，王慶銀認為乙○○有詐賭，所以就要伊簽發本票，由乙○○背書，其中一張是143 萬，另一張是100 萬等語（見
      94年偵字第24123 號卷第72頁至第73頁）。
    6.戊○○於本院94年度訴字第4177號審理中證稱：伊在鐵皮
      屋內有看到被告丙○○及被告庚○○二人分持鐵管、塑膠
      管等物毆打乙○○，伊有被打到手，之後乙○○就要求伊
      幫忙處理其先前積欠王慶銀之款項，伊有前往玉山銀行將
      定存單解約及提領計57萬元給王慶銀作為賠償，伊和乙○○有簽發本票，但金額已經忘記，當時伊確實有在鐵皮屋
      內吸毒，但乙○○沒有吸毒等語（見94年度訴字第4177號
      卷第179 頁至第188 頁）。
    7.綜觀證人乙○○、戊○○之供述前後尚無重大歧異，衡諸
      乙○○、戊○○與王慶銀、被告丙○○等4 人本無冤仇，
      應無甘冒偽證及誣告之風險，設詞陷害王慶銀及被告丙○○等4 人之理；另證人戊○○對其有於案發當日前往玉山
      銀行提領現金及簽發本票予王慶銀一事，亦迭次指述在卷
      。兩者互核相符，並有玉山銀行0000-000-000000 號存簿
      、交易明細、提款機提領翻拍照片在卷可考（見94年偵字
      第24123 號卷第46頁至47頁）。至乙○○於本院審理及本
      院94年度訴字第4177號、臺灣高等法院高雄分院95年度上
      訴字第1028號審理時雖翻稱簽發之本票當場王慶銀就已經
      撕毀云云，然查，乙○○於案發後並未報案，而直至94
      年9 月19日始到內政部警政署刑事警察局南部犯罪指揮中
      心報案，觀其報案內容稱：就醫後就逃離四處躲避，這幾
      天聽聞王慶銀他們一夥人又拿本票在追討我與戊○○，我
      因害怕心生畏懼才向警方報案等語（見94年偵字第24123
      號卷第25頁），觀以乙○○案發後選擇不報案而逃離躲藏
      ，顯見其不願意與王慶銀再生任何瓜葛，亦不願意警方介
      入處理，其於事發後逾2 月才向警方報案，堪認其所述「
      因聽聞王慶銀持票向其追討」，此應為乙○○決定報案之
      原因，足見該票據並未曾遭撕毀，況王慶銀既要求乙○○
      、戊○○簽下本票，則其以票擔保債務之用意甚為明顯，
      又豈有發票後立即撕毀之理，是乙○○事後所稱票據已當
      場撕毀云云，應為迴護被告之詞。至於戊○○交付予被告
      之現金究為57萬4 千元抑或57萬元，兩者雖有不同，然此
      僅為細節事項，證人記憶可能模糊，而證人戊○○自身陳
      述亦有矛盾，是基於罪疑為輕原則，應認被告係僅取得戊○○所交付之57萬元。又乙○○被毆打後，受有左側手臂
      尺股複雜性骨折、左膝撕裂傷、左上肢及背部多處挫傷瘀
      青、頭部外傷（圖示係右臉頰擦傷）、右腕挫傷等傷害之
      事實，亦有國軍左營醫院附設民眾診療服務處94年8 月5
      日診斷證明書附卷可稽（見94年偵字第24123 號卷第27頁
      ）；參酌證人乙○○傷勢嚴重部位在於左側手臂尺股複雜
      性骨折，堪認本件起因係乙○○被懷疑有詐賭，王慶銀等
      人自認受有損害，為取回被詐賭所損失之款項，始有強押
      人毆打、取款之舉。乙○○雖否認有詐賭之事，然依社會
      通念觀之，詐賭行為係一不名譽之行為，或可謂參與詐賭
      之人如遭他人發現詐賭，不僅須返還所詐騙之財物外，其
      人格信用亦隨之破產，乙○○否認詐賭，為當然之理。本
      件被懷疑有詐賭之人以及因詐賭而所有損失之人，二方之
      認知本有差異，然王慶銀主觀上既認為乙○○有詐賭所以
      必須賠償，是王慶銀應無不法所有之意圖。又證人乙○○
      於本院94年度訴字第4177號審理時證述：「當時王慶銀有
      叫戊○○來，而且金額多少也是由王慶銀決定的，最後提
      到要不要還，也是由王慶銀決定的」等語（見本院94年度
      訴字第4177號卷第136 頁），綜觀王慶銀在犯案過程中，
      無庸親自動手或外出提領金錢，而係在現場指揮，堪認王
      慶銀與被告丙○○等4 人間有犯意聯絡，要無疑義。又乙○○雖於本院審理時證稱：我以前做生意有欠王慶銀60萬
      元，我就叫戊○○先幫我解決這件事情，戊○○說好，就
      先去領一些錢來還等語（見本院卷第125 頁），然查，乙○○於最初警詢報案時並未提及曾有積欠被告60萬元之事
      ，其積欠被告60萬元之真實性已有疑問，況乙○○如果真
      有積欠被告該筆款項，則屬乙○○與被告之私人糾紛，戊○○並無出面代為擔保負責之必要，顯見乙○○所稱當天
      要償還之前積欠被告60萬元之債務云云，不足採信。再證
      人乙○○於本院審理時證稱；其自願與被告丙○○等人前
      往解決糾紛，行動自由未受限制等節，核與本院認定之事
      實不符，顯係迴護之詞，難以採信；又證人戊○○於臺灣
      高等法院高雄分院95年度上訴字第1028號審理時翻異前詞
      證稱：係自願與丁○○等人前往玉山銀行辦理定存單解約
      及領錢云云（見臺灣高等法院高雄分院95年度上訴字第10
      28號卷第98頁至第102 頁），與本院認定之事實不符，應
      屬迴護之詞，亦不足信。
  (二)被告丙○○等4 人共同基於恐嚇他人之犯意聯絡，由4 人中
    之1 人要求乙○○撥打電話予其妻李吳麗觀籌湊30、50萬元
    ，並以乙○○之手機向李吳麗觀恐嚇稱；不籌錢的話，乙○○就會沒命等語，致李吳麗觀心生畏懼，要求早上銀行開門
    再處理乙節，業據證人李吳麗觀於警詢中證稱：我先生乙○○於94年7 月13日凌晨約5 時20分許，突然打電話回家，說
    他因為去賭博被一群年輕人抓走，要我趕快去籌錢拿去放人
    ，我問他要多少，他說約要30、50萬才夠，我就跟他說那麼
    早沒有辦法，至少也要到銀行開門才行，他們的口氣非常兇
    狠，不斷叫我去籌錢，還恐嚇說如果不把錢交出來，就要讓
    乙○○沒命等語（見94年度偵字第28177 號卷第68頁），核
    與證人乙○○於檢察官偵訊時證稱：當天凌晨5 時許我有打
    電話回去給我太太李吳麗觀，我跟她說因為對方認為我有詐
    賭的嫌疑，所以叫她去幫我籌30、50萬元，過程中，那些年
    輕人拿我的手機到外面講，所以他們與我太太的談話內容我
    不清楚等語（見94年度偵字第24123 號卷第70頁），及於本
    院審理中證稱：當天是什麼人叫我打電話給我太太，我已經
    忘記了，是他們叫我用我自己的手機打的，他們叫我賠償詐
    賭的錢，我打通給我太太之後，我跟我太太說這些人說我有
    詐賭的嫌疑，要叫我賠錢，然後被告其中1 人把我的電話拿
    走，拿到房子外面去講，我就不知道他們講什麼，因為他們
    在外面講，所以我沒聽到他們有沒有向我太太恐嚇如果不拿
    錢，就會沒有命這些話等語（見本院卷第124 頁至第125 頁
    ），大致相符。又乙○○所有之0000000000號行動電話與李
    吳麗觀所有之0000000000號行動電話前開時間，確有通話記
    錄，有通聯調閱查詢單在卷可稽（見94年度偵字第28177 號
    卷第100 頁至第108 頁），此部分事實，亦堪認定。
  (三)乙○○遭被告丙○○等4 人挾持至鐵皮屋後，曾與其妻李吳
    麗觀聯繫，表示要趕快籌錢30、50萬元，當時也有人用乙○○的電話與李吳麗觀其聯絡，對其加以恐嚇要準備錢，否則
    不放人，但李吳麗觀仍無法籌錢，下午3 點多，乙○○才受
    傷返家等事實，業如前述，由乙○○積極與其妻子通話，要
    求快速籌錢，否則無法離去等情，按諸常理，被害人乙○○
    若非被私行控制於上開鐵皮屋，則被害人豈有自行願意留置
    在該處所數小時而與被告苦苦商量之理。次查「共同正犯」
    係指二個以上之單獨正犯，基於共同之行為決意，各自分擔
    犯罪行為之一部或全部，共同實施構成要件而言，即二以上
    行為人，彼此有犯意聯絡與行為分擔，而共同犯罪。是以自
    己共同犯罪之意思，參與構成要件或構成要件以外之行為，
    或以自己共同犯罪之意思，事先同謀，而由其中部分人實施
    犯罪之行為者，均為共同正犯。本件案發當時雖僅被告丙○○等4 人限制被害人乙○○之行動自由，其後並有王慶銀之
    加入，且戊○○到達後亦被迫前往銀行提款以解決乙○○涉
    嫌詐賭之賠償，顯見被告丙○○等4 人與王慶銀就妨害被害
    人乙○○、戊○○行動自由之犯行，事前有共同謀議，並分
    別參與構成要件前後之行為，均屬共同正犯無疑。
  (四)乙○○在上開釣蝦場因被人懷疑詐賭發生糾紛後，旋即遭被
    告丙○○等4 人強行帶往鐵皮屋，非但行動自由受到他人之
    控制，且接續遭到多人持木棒、鐵管等物毆打成傷；而戊○○抵達鐵皮屋後，除已見證人乙○○受傷之情節外，又見乙○○如開口否認詐賭，則遭丙○○毆打，且自身手臂亦曾遭
    到被告丙○○之毆打，在該情形下，如未對詐賭一事做出交
    代，顯然均無法自行離去，堪認其2 人當時行動自由已遭到
    剝奪；戊○○及乙○○在行動自由受控制中，戊○○即遭在
    場之被告己○○、丁○○帶往銀行提領現金及將定存單解約
    ，盡其所能之籌錢交付王慶銀，不足部分乙○○、戊○○並
    當場簽發本票及互為保證，均足認該2 人在失去行動自由之
    下，且乙○○究竟是否有詐賭行為亦未明之情形下，戊○○
    被迫行至銀行領錢及簽發票據與乙○○互為票據保證之無義
    務之事，而乙○○亦被迫行簽發票據且與戊○○互為保證之
    無義務之事，應可認定。
  (五)刑法上之強盜罪，以有為自己或第三人不法所有之意圖為構
    成要件之一，若奪取財物係基於他種目的，而非出於不法所
    有之意思者，縱其行為違法，要不成立強盜罪，最高法院21
    年上字第18號判例參照。本件案發緣由係因王慶銀及被告丙○○等4 人懷疑乙○○詐賭，而一般人賭博如被懷疑係詐賭
    者，則其他賭客將之包圍或群起圍攻之情形，事所常見，在
    對方人多勢眾環伺之下，依經驗法則，被害人乙○○尋詞藉
    由，設法開溜避逃，尚嫌未及，乙○○殊無可能於凌晨4 點
    多，對方處於生氣衝動之情形下，仍自願陪同丙○○等人至
    他處商談詐賭賠償事宜，是被告丙○○等4 人辯稱：當日是
    乙○○自願與其等至他處商談償還事宜云云，明顯不實，核
    屬卸責之詞，不足採信。再者，案發當時被害人乙○○遭人
    毆打，最後竟至左手臂尺骨骨折，則戊○○一到鐵皮屋現場
    ，發現乙○○遭人毆打受傷，戊○○亦曾無端受到毆打波及
    牽累，因戊○○係委託乙○○前往該釣蝦場賭博之人，面對
    被告丙○○等4 人要求其處理之際，戊○○如不給予一交代
    ，平息王慶銀等人之怒氣，王慶銀等人衡情自不會輕易罷手
    ，而讓乙○○與戊○○在未對詐賭一事做出交代前全身而退
    ，斯時戊○○之行動自由亦顯已受束遭制，彰彰明甚，被告
    丙○○等4 人辯稱戊○○係自願外出領錢交付云云，應不足
    信。被告丙○○等人相互利用其餘共犯等人各別分工之行為
    ，以遂其犯罪之目的，自無需全部被告均親身參與每一階段
    之犯行，誠屬當然。是被告丙○○等4 人均需就其餘被告之
    犯行，負共同正犯之責，亦無疑義。乙○○否認詐賭，與被
    告丙○○等4 人與王慶銀各執一詞，雙方均無法提出可資憑
    信之證據，又其等對於乙○○詐賭所得之賭金以及賭輸乙○○之人所輸之金額究竟有多少，均無法說明或證實，然乙○○自始供稱被告係經營該釣蝦場賭局之人，且其自94年7 月
    10 日 起即開始在該賭場賭博等語（見94年偵字第28177 號
    卷第47頁），被告丙○○等4 人亦不爭執王慶銀為負責賭局
    之人，當天也有一起賭博等語，足見王慶銀於該釣蝦場有主
    持賭局之情事，王慶銀雖強行要求乙○○及戊○○應賠償30
    0 萬元之「賠償費」，進而強行取得57萬元現金及面額共10
    0 萬元、143 萬元之本票各1 張，然因被告主觀上認為乙○○有詐賭行為，且乙○○係受戊○○之委託始至該賭場賭博
    ，且戊○○於受通知前來鐵皮屋時，隨身攜帶存摺簿、定期
    存單（一般定期存款解約需使用印章，故戊○○亦應有將印
    章隨身攜帶）衡情應有預作賠償之準備，更於王慶銀開口問
    其要如何處理時，直稱如乙○○有詐賭，則其願意賠償200
    萬元之語，則被告主觀上認為戊○○主動且有意連帶負責賠
    償其賭場之損失，其認知不能謂毫無理由，故尚難認其對戊○○具有不法所有而對其強取財物之意圖。次查，乙○○又
    已持續賭博數日，其於該賭場之輸贏數目，以及於該釣蝦場
    內與乙○○賭博之人之輸贏金額本難精算；王慶銀既經營上
    開賭場且又兼為賭客，對於賭場最忌諱之詐賭行為自屬難以
    忍受且須加以介入處理，乙○○於釣蝦場內賭博數日所輸贏
    之金額無從證明有多少，從另一方面而言，同時亦無法證明
    該金額與王慶銀所強取或強令被害人等交付之金額是否顯不
    相當，既然無法查得乙○○是否確實有詐賭行為，以及被告
    強索之金額與乙○○詐賭所贏錢之數額有顯不相當之處，則
    依罪疑惟輕之理，本院即無法認定王慶銀與被告丙○○等4
    人係藉口乙○○有詐賭行為而企圖向其或戊○○強取金錢，
    亦難認定王慶銀對於所索取之300 萬元範圍以內且超過乙○○所贏賭金範圍以外之金額部分，有不法所有之意圖而故意
    藉此強取及逼令被害人交付金錢，故王慶銀與被告丙○○等
    4 人所為不該當於強盜罪之構成要件，應無疑問。
  (六)綜上所述，被告丙○○等4 人前開辯稱，均係卸責之詞，不
    足採信，本案被告丙○○等4 人犯罪事證明確，其等之犯行
    洵堪認定，應依法論科。
二、本案相關之法律比較適用：
    按行為後法律有變更者，適用行為時之法律。但行為後之法
    律有利於行為人者，適用最有利於行為人之法律，刑法第2
    條第1 項定有明文。查被告丙○○等4 人於前開行為後，刑
    法第28條、第55條及第56條等規定業經總統於94年2 月2 日
    修正公布，並依刑法施行法第10條之1 規定自95年7 月1 日
    施行。職是，本件自應就被告行為前、後相關法律有修正者
    ，依前揭規定加以比較適用。茲說明如下：
  1.按被告行為時，刑法第302 條、第305 條之法定本刑罰金刑
    部分均為300 元以下罰金，另依罰金罰鍰提高標準條例第1
    條前段規定，依法律應處罰金、罰鍰者，就其原定數額得提
    高為2 至10倍（72年7 月27日司法院、行政院令發布，並自
    72年8 月1 日起施行：「依戡亂時期罰金罰鍰提高標準條例
    （80年5 月6 日修正名稱為罰金罰鍰提高標準條例）第1 條
    前段及第3 條規定將刑法定有罰金各條之罰金數額，均提高
    為10倍）。及依現行法規所定貨幣單位折算新臺幣條例第2
    條規定，現行法規所定金額之貨幣為圓、銀元或元者，以新
    臺幣元之3 倍計算，換言之，刑法第302 條、第305 條之法
    定本刑，經折算為新臺幣後，均為新臺幣9,000 元；而被告
    行為後，依95年6 月14日公布之刑法施行法第1 條之1 規定
    ，94年1 月7 日刑法修正施行後，刑法分則編所定罰金之貨
    幣單位為新臺幣（第1 項）。94年1 月7 日刑法修正時，刑
    法分則編未修正之條文定有罰金者，自94年1 月7 日刑法修
    正施行後，就其數額提高為30倍。但自72年6 月26日至94年
    1 月7 日新增或修正之條文，就其所定數額提高為3 倍 (第
    2 項)， 其立法理由謂：刑法24年施行後，為解決國民所得
    經濟水準已大幅提昇問題，有關罰金與罰鍰倍數之調整及銀
    元與新臺幣之折算標準，訂有「罰金罰鍰提高標準條例」及
    「現行法規所定貨幣單位折算新臺幣條例」，除罰金以1 銀
    元折算3 元新臺幣外，並將72年6 月26日以前修正之刑法部
    分條文罰金數額提高為10倍；其後修正者則不再提高倍數，
    亦即刑法分則各罪罰金數額視前開情形分別提高為30倍或3
    倍。考量新修正之刑法施行後，不再適用「現行法規所定貨
    幣單位折算新臺幣條例」，為使罰金數額趨於一致，避免衍
    生新舊法比較適用問題，以緩和實務適用法律之衝擊，於不
    變動罰金數額之前提下，爰為第2 項規定等語。查刑法第30
    2 條、第305 條自72年6 月26日至94年1 月7 日間並無修正
    ，是依據前揭刑法施行法第1 條之1 之規定，刑法第302 條
    、第305 條之法定本刑，自95年7 月1 日起，即改為新臺幣
    9,000 元，此均與刑法施行法第1 條之1 修訂前之數額並無
    不同。然再以被告行為後，修正後之刑法第33條第5 款規定
    罰金刑之下限為新台幣1,000 元，且以百元計算之；而依修
    正前之刑法第33條第5 款規定之罰金刑下限，為銀元1 元，
    提高10倍後為銀元10元，換算為新台幣30元，是比較新舊法
    之規定，修正後之規定並非較有利於被告。
  2.本件被告行為後，刑法第56條關於連續犯之規定業於94 年2
    月2 日修正公布刪除，並於95年7 月1 日施行，則被告之犯
    行，因行為後新法業已刪除連續犯之規定，此刪除雖非犯罪
    構成要件之變更，但顯已影響行為人刑罰之法律效果，自屬
    法律變更。經查：本件被告先後多次妨害自由，主觀上係基
    於妨害自由之同一犯意，客觀上逐次實施數次行為而具連續
    性，進而侵害同性質之法益，惟因其各次行為依一般社會健
    全觀念，在時間差距上，可以分開，在刑法評價上，各具獨
    立性，每次行為皆可獨立成罪，是依修正前刑法第56條之規
    定，本得適用連續犯規定而論以一罪，並得加重其刑至2 分
    之1 ，惟因修正後刑法刪除前開連續犯規定，以致被告前揭
    2 次妨害自由行為須依法分別論以數罪而併罰之，依新法第
    2 條第1 項規定比較新、舊法之結果，仍以行為時、即修正
    前刑法第56條之規定較有利於被告。
  3.再就被告行為後，修正後之刑法刪除第55條關於牽連犯之規
    定，被告所犯上開各罪間，具有方法、目的之牽連犯關係，
    依修正前即行為時之規定，應從一重之罪處斷；依修正後之
    刑法既已刪除牽連犯之規定，則所犯行使妨害自由、恐嚇罪
    間，應依數罪併罰之規定分論併罰。比較新舊法之規定，修
    正後之規定並非較有利於被告。
  4.修正前刑法第28條規定：「二人以上共同實施犯罪之行為者
    ，皆為正犯。」修正後刑法第28條規定：「二人以上共同實
    行犯罪之行為者，皆為正犯。」，本案因被告丙○○等4 人
    均為實行共犯，對被告而言，共犯規定並無修正，自無比較
    問題，應逕適用修正後共犯之規定。
  5.按被告犯罪後法律有變更，而比較行為時及裁判時之法律時
    ，應就與罪刑有關之共犯、未遂犯、結合犯以及累犯加重、
    自首減輕、暨其他法定加減原因與加減例等一切情形，比較
    其全部之結果，而為整體之適用，不能割裂而分別適用新舊
    法有利之條文（最高法院95年度台上字第3735號判決意旨參
    照）。本件經依前述關於罰金刑最低度、連續犯及牽連犯等
    規定合併比較之結果，爰認修正後刑法之罰金刑最低度、連
    續犯及牽連犯等相關規定對於被告均非有利，故應依行為時
    之修正前刑法作為本件論罪科刑之依據。
三、核被告丙○○等4 人所為，係犯刑法第302 條第1 項剝奪行
    動自由罪、第305 條之恐嚇罪。被告丙○○等4 人與王慶銀
    就上開剝奪行動自由罪，有犯意聯絡，行為分擔，為共同正
    犯，被告丙○○等4 人就上開恐嚇犯行，有犯意聯絡，行為
    分擔，為共同正犯（按共同正犯之應對全部事實負其責任者
    ，以其有犯意聯絡之範圍內，始稱相當，且其具有共同犯罪
    之意思聯絡之事實，亦應依積極證據認定之。王慶銀原係以
    強逼被害人乙○○到鐵皮屋內洽談詐賭賠償事宜等情，惟丙○○等4 人恐嚇李吳麗觀之際，王慶銀並未在場，業據證人
    乙○○證述明確，而李吳麗觀係屬參與賭局以外之第三人，
    其他共犯對之加以恐嚇，是否係在被告丙○○等4 人與王慶
    銀之犯意聯絡內，是否在王慶銀所得預見之範圍內，尚非全
    然無疑。雖然共犯對於犯罪之細節並不需要全程參與始能論
    以共犯，然本案中並無證據證明被告丙○○等4 人恐嚇李吳
    麗觀之前曾有與王慶銀聯繫共謀或得其指示而為之，且亦無
    證據證明恐嚇李吳麗觀之事是在王慶銀與被告丙○○等4 人
    之犯意聯絡範圍之內，及必須恐嚇李吳麗觀始能達成被告之
    犯罪目的，尚難認被告丙○○等4 人此部分行為與王慶銀有
    犯意聯絡及行為分擔）。又被告丙○○等4 人妨害乙○○、
    戊○○行動自由期間，雖有強迫乙○○、戊○○簽發本票互
    為背書保證，以及強令戊○○至銀行提款以解決被告主觀上
    所認為乙○○因詐賭所生之債務，惟刑法第302 條第1 項及
    第304 條第1 項之罪，所保護之法益均為被害人之自由，而
    私行拘禁，不外以強暴、脅迫為手段，罪質本屬相同。又第
    302 條第1 項之法定刑，既較第304 條第1 項為重，則以私
    行拘禁之方法妨害人自由，縱其目的在使人行無義務之事，
    或妨害人行使權利，仍應逕依第302 條第1 項論罪，並無適
    用第304 條第1 項之餘地（最高法院29年度上字第3757號判
    例及72年度臺上字第5618號判決意旨參照）。本件共犯王慶
    銀利用被害人在被剝奪行動自由中之行為繼續下，強制戊○○前往銀行提款，及強制乙○○、戊○○簽發本票並互為背
    書保證，其強暴脅迫之方法使人行無義務之事之低度行為，
    應已為剝奪人行動自由之高度行為所吸收，應不再論以刑法
    第304 條第1 項之強制罪。被告丙○○等4 人先後剝奪乙○○及戊○○行動自由之行為，時間緊接，手法相同，觸犯構
    成要件相同之罪名，顯係基於概括犯意而為之，屬連續犯，
    應論以一罪，並加重其刑。又被告丙○○等4 人所犯剝奪行
    動自由罪及恐嚇罪間，有方法、目的之牽連關係，應一重論
    以剝奪行動自由罪。公訴意旨雖認被告丙○○等人所為強押
    告訴人，致使其等不能抗拒而交付財物之部分行為係犯刑法
    第330 條第1 項加重強盜罪罪嫌，然查，被告丙○○等4人
    強押挾持乙○○上車並帶往鐵皮屋之目的，僅在以控制乙○○之行動自由之方法，逼使乙○○返還先前詐賭所贏之賭款
    （指王慶銀主觀上所認為乙○○詐賭贏得之賭款），並非如
    公訴人所指被告丙○○等4 人係為自己或第三人不法之所有
    而為強盜犯行，被告丙○○等4 人上開所為係犯刑法第302
    條第1 項之妨害自由罪，公訴人起訴法條容有未恰，惟起訴
    之基本事實相同，爰依法變更起訴法條。爰審酌被告丙○○
    等人不思以合法手段解決賭博糾紛，其犯罪動機係為取回被
    詐賭輸去之款項，然用強暴、脅迫手段攻擊被害人成傷，及
    以不法方法剝奪被害人行動自由時間之久暫，所生危害程度
    ，且被告丙○○等4 人係實際執行剝奪他人行動自由之行為
    ，犯罪情節嚴重，並於犯後卸責飾詞，矢口否認犯行，惟念
    及被告丙○○等4 人於犯罪後已與被害人乙○○、戊○○達
    成和解，被害人並具狀撤回傷害告訴，有和解書及撤回告訴
    狀各1 份在卷可憑（見本院卷第65頁至第66頁）等一切情狀
    ，量處如主文所示之刑。又被告丙○○等4 人所犯本罪之犯
    罪時間係在96年4 月24日以前，符合中華民國九十六年罪犯
    減刑條例減刑之規定，爰依該條例第2 條第1 項第3 款規定
    減輕其刑2 分之1 。至於用以毆打乙○○、戊○○之鐵管、
    木棒等物，不能證明為被告丙○○等4 人或共犯所有之物，
    且上開物品亦均未扣案，又非違禁物，為免執行之困難，爰
    均不宣告沒收之。
五、不另為不受理諭知之部分：
  (一)公訴意旨略以：被告丙○○等4 人押走乙○○後，即由丙○○、庚○○及張健志等人，分持鐵管、塑膠管等物，出手毆
    打乙○○，致乙○○共受有左側尺股骨折、左膝撕裂傷、左
    上肢及背部多處挫傷瘀青、頭部外傷、右腕挫傷等傷害，因
    認被告涉有刑法第277 條第1 項之傷害罪等語。
  (二)按傷害罪，依刑法第287 條前段之規定，須告訴乃論；告訴
    乃論之罪，告訴人於第一審辯論終結前，得撤回其告訴；告
    訴經撤回者，法院應諭知不受理之判決，刑事訴訟法第238
    條第1 項、第303 條第3 款分別定有明文。經查，本案被告
    告訴人乙○○業已撤回本件傷害告訴，有撤回告訴狀1 紙在
    卷可稽（見本院卷第65頁），依前開說明，此部分本應為不
    受理之諭知，惟因公訴人認此部分與前開論罪科刑部分有牽
    連犯之裁判上一罪關係，爰不另為不受理之諭知。
據上論斷，應依刑事訴訟法第299 條第1 項前段、第300 條，刑
法第2 條第1 項、第28條、第302 條第1 項、第305 條，修正前
刑法第56條、第55條，刑法施行法第1 條之1 ，中華民國九十六
年罪犯減刑條例第2 條第1 項第3 款、第7 條，判決如主文。
本案經檢察官甲○○到庭執行職務。
中　　華　　民　　國　　96　　年　　7 　　月　　27　　日
                  刑事第十二庭  審判長法  官  施柏宏
                                      法  官  黃宗揚
                                      法  官  洪能超
以上正本證明與原本無異。
如不服本判決應於收受本判決後10日內向本院提出上訴書狀，其
未敘述上訴理由者，並得於提起上訴後10日內向本院補提理由書
狀（均須按他造當事人之人數附繕本）「切勿逕送上級法院」。
中　　華　　民　　國　　96　　年　　7 　　月　　27　　日
　　　　　　　　　　　　　　　　　　　書記官  曾小玲
附錄本案論罪科刑適用之法條：
中華民國刑法第302條
（剝奪他人行動自由罪）
私行拘禁或以其他非法方法，剝奪人之行動自由者，處5 年以下
有期徒刑、拘役或3 百元以下罰金。
因而致人於死者，處無期徒刑或7 年以上有期徒刑，致重傷者，
處3 年以上10年以下有期徒刑。
第1 項之未遂犯罰之。
中華民國刑法第305條
（恐嚇危害安全罪）
以加害生命、身體、自由、名譽、財產之事，恐嚇他人致生危害
於安全者，處2 年以下有期徒刑、拘役或3 百元以下罰金。
